臺灣臺北地方法院民事判決　　　　　　100年度簡上字第192號
上　訴　人　王名弘
被　上訴人　王年正
上列當事人間請求返還不當得利事件，上訴人對於民國100年2月
21日本院臺北簡易庭99年度北簡字第8559號第一審判決提起上訴
，本院於民國100年10月21日言詞辯論終結，判決如下：
    主      文
上訴駁回。
第二審訴訟費用新臺幣貳仟捌佰貳拾元由上訴人負擔。
    事實及理由
一被上訴人起訴主張：
  (一)坐落於桃園縣中壢市○○路137號、延平路552號之中壢站前
    獅子座大樓為兩造之家族產業，兩造針對該大樓地下室編號
    0、3、4、7、8、9、10、11、12號之9 個停車位（下稱系爭
    車位）應如何分配予兩造一節，於民國98年10月20日在臺灣
    臺北地方法院成立調解（案列98年度審移調字第549 號），
    並約定自伊取得桃園縣中壢市○○路137 號12樓房屋（下稱
    系爭12樓房屋）所有權之日起，系爭車位出租所得租金，以
    伊取得2/3，上訴人取得1/3之比例分配。
  (二)伊係於89年8 月17日取得系爭12樓房屋所有權，而系爭車位
    於89年8月至98年9月期間之租金收益均由上訴人受領，總計
    新臺幣（下同）1,264,050 元，扣除同期間應給付獅子座大
    樓管理委員會（下稱獅子座大樓管委會）之車位管理費516,
    600元後，餘額747,450元應由伊分配取得498,300 元，惟伊
    迄今僅收到322,867 元，爰依前開約定請求上訴人給付不足
    之租金收益170,733 元及自起訴狀繕本送達翌日起至清償日
    止按年息5%計算之利息（被上訴人逾此之請求業經判決敗訴
    確定），並於本院答辯聲明：上訴駁回。
二上訴人則抗辯：
  (一)被上訴人已受領租金收益322,867 元，超過其得受領之金額
    ，伊無須再為給付。如認伊尚有給付義務，伊得以下列債權
    與伊所負債務為抵銷：
    1.系爭車位於89年8月至98年9月出租期間應支付管理員服務
      費7,050 元，須由兩造按租金收益分配比例分擔。而前開
      費用已由管理員從租金收益中扣除，故伊得請求被上訴人
      返還4,700 元。
    2.被上訴人應自89年8 月17日取得系爭12樓房屋所有權之時
      起，自行給付該房屋之管理費，惟該房屋於89年8 月至92
      年10月之管理費總計269,100 元均係由管理員自系爭車位
      租金收益中扣除，故伊得依民法第179 條規定，請求被上
      訴人返還該筆費用。
    3.系爭車位在89年6、7月間曾經修繕，由伊墊付修繕費139,
      500 元，此筆費用亦應由兩造按租金收益分配比例分擔，
      故伊得請求被上訴人返還93,000元。
  (二)承上，被上訴人雖向伊請求170,733 元，然伊得以前開債權
    合計366,800 元主張抵銷，抵銷後被上訴人不得再對伊作任
    何主張等語。並於本院上訴聲明：1.原判決不利於上訴人部
    分廢棄。2.上開廢棄部分，被上訴人在第一審之訴及假執行
    之聲請均駁回。
三兩造不爭執之事實：
  (一)兩造針對系爭車位應如何分配予兩造一節，於98年10月20日
    在臺灣臺北地方法院成立調解（案列98年度審移調字 第549
    號），並約定自被上訴人取得系爭12樓房屋所有權之日起，
    系爭車位出租所得租金由被上訴人取得2/3，上訴人取得1/3
    （見原審卷第4- 5頁）。
  (二)被上訴人於89年8 月17日取得系爭12樓房屋所有權（見原審
    卷第144頁）。
  (三)系爭車位於89年8月至98年9月間之租金收益為1,264,050 元
    ，同期間應給付獅子座大樓管委會之車位管理費為 516,600
    元（見本院卷第33頁）。
  (四)系爭車位於89年8月至98年9月出租期間，另應給付管理員服
    務費7,050 元，已由管理員自系爭車位租金收益中扣除（見
    本院卷第16頁背面）。
  (五)系爭車位於89年8月至98年9月間之租金收益扣除應繳費用後
    所餘款項，上訴人、被上訴人已分別受領424,583 元、322,
    867元（見本院卷第33頁背面）。
四得心證之理由：
  (一)針對系爭車位於前開期間之租金收益應如何分配，兩造業已
    合意由上訴人取得1/3、被上訴人取得2/3，有卷附臺灣臺北
    地方法院98年度審移調字第549 號調解筆錄可按；兩造復均
    同意上開租金收益應先扣除車位管理費及管理員服務費後再
    按前開比例分配，亦同意前開期間之租金收益總額及已繳車
    位管理費總額，各為1,264,050元、516,600元，另應付之管
    理員服務費為7,050 元。因此，上開租金收益總額扣除費用
    後，餘額為740,400元（1,264,050－516,600－7,050＝740,
    400），上訴人可取得其中1/3即246,800 元（740,400÷3＝
    246,800），被上訴人可取得其餘493,600元（740,400－246
    ,800＝493,600 ）。又上訴人、被上訴人已分別領取租金收
    益424,583元、322,867元，為兩造所不爭，是上訴人顯已溢
    領177,783元（424,583－246,800＝177,783），被上訴人則
    短領170,733元（493,600－322,867＝170,733）。故被上訴
    人依約請求上訴人給付其短領之租金收益170,733 元，於法
    即無不合。
  (二)至於兩造認可之已領租金收益合計為747,450元（424,583＋
    322,867＝747,450），顯然高於兩造認可之租金收益總額扣
    除車位管理費及管理員服務費後之餘款740,400 元，上訴人
    復陳稱：事實上剩餘之租金收益尚有一萬餘元仍存在帳戶中
    未經兩造領取等語（見本院卷第34頁），可見實際剩餘之租
    金收益應高於按兩造認可金額計算之結果。參酌兩造均同認
    系爭車位於89年8月至98年9月間之出租事宜，係由獅子座大
    樓之管理員為彼等處理，管理員向承租人收取租金後，扣除
    系爭車位應給付獅子座大樓管委會之車位管理費及應給付管
    理員之管理服務費，剩餘款項由彼等不定時與管理員結算，
    並各領取部分款項等情（見本院卷第15-16 頁），可知兩造
    均未親自向系爭車位之承租人收取租金，亦未親自繳納車位
    管理費。是系爭車位於前開期間之租金收益及管理費之確切
    數額，兩造僅能依據管理員交付之帳冊所載數額與之結算，
    作為領款依據，應未能精確掌握前開租金收益之收支情形。
    故兩造顯係因無法舉證證明正確之租金收益及車位管理費總
    額，因而於本件訴訟合意其金額。而民事訴訟係採行當事人
    進行主義及辯論主義，兩造既對本件租金收益及應扣費用之
    金額及其分配計算方式不爭執，本院即應據以計算，縱計算
    結果與實際之金額有出入，亦非所問，併予指明。
  (三)上訴人雖辯稱：其得以下列債權主張抵銷，抵銷後被上訴人
    已不得為本件請求云云，經查：
    1.上訴人雖辯稱：系爭車位於89年8月至98年9月出租期間應
      支付管理員服務費7,050 元，須由兩造按租金收益分配比
      例分擔，而前開費用已由管理員從租金收益中扣除，故伊
      得請求被上訴人返還4,700 元云云。然上開期間之租金收
      益已先扣除車位管理費及管理員服務費後，再按兩造約定
      比例分配如前述，依此計算結果，管理員服務費已由兩造
      分擔，上訴人不得再請求自被上訴人分配金額中重覆扣還
      ，所辯自非可採。
    2.上訴人另辯稱：被上訴人應自89年8 月17日取得系爭12樓
      房屋所有權之時起，自行給付該房屋之管理費，惟該房屋
      於89年8月至92年10月之管理費269,100元均係由管理員自
      系爭車位租金收益中扣除，故伊得依民法第179 條規定，
      請求被上訴人返還該筆費用云云。惟被上訴人陳稱：94年
      3 月以前，系爭車位租金收益有不足繳納系爭12樓房屋管
      理費之情形，係由其或其父繳納等語，且所提部分管理費
      之收據為上訴人所不爭執，足證至少有部分管理費並非以
      系爭車位租金收益墊付。何況，兩造實際領取之租金收益
      合計已高於按兩造認可之租金收益總額扣除車位管理費及
      管理員服務費後之餘額，如前述，益難認上開期間之租金
      收益曾用以墊付系爭12樓房屋管理費，上訴人所辯即無足
      取。
    3.上訴人又辯稱：系爭車位在89年6、7月間曾經修繕，由伊
      墊付修繕費139,500 元，此筆費用亦應由兩造依租金收益
      之分配比例分擔，伊自得請求被上訴人返還93,000元云云
      。然觀諸上訴人提出之付款憑據（見本院卷第20-22 頁）
      ，僅能認上訴人擔任負責人之建頂企業有限公司曾簽發金
      額為139,500元之支票，交予獅子座大樓管委會於89年7月
      15日提示兌現，尚無法執此認定該筆款項即係系爭停車位
      之修繕費。退步言之，縱認上訴人確曾在89年6、7月間為
      修繕系爭停車位而支付費用，然兩造既係約定自89年8 月
      17日起按比例分配系爭停車位之租金收益，在是日前，即
      難認被上訴人有依同比例分配租金收益之權利或分擔修繕
      費之義務，故上訴人所辯亦非有理。
  (四)綜上所述，被上訴人依約請求上訴人給付短少之租金收益
    170,773元，及自起訴狀繕本送達翌日即99年4月14日起至清
    償日止，按年息5%計算之利息，為有理由，應予准許。原審
    就上開應准許部分，判命上訴人如數給付，並為假執行及免
    為假執行之宣告，核無違誤，上訴意旨指摘原判決此部分不
    當，求予廢棄，為無理由，其上訴應予駁回。
  (五)本件事證已明，兩造其餘攻擊防禦方法及舉證，經本院審酌
    後，認與判決結果無影響，爰不另一一論述，併予敘明。
五據上論結，本件上訴為無理由。依民事訴訟法第436條之1第3
  項、第449條第1項、第78條，判決如主文。
中    華    民    國   100    年    11    月    4     日
                民事第七庭審判長法  官  林玲玉
                                法  官  蘇嘉豐
                                法  官  陳婷玉
以上正本係照原本作成
本判決不得上訴
中    華    民    國   100    年    11    月    4     日
                                書記官  吳鸝稻